---
---

```{r setup, include=FALSE}
knitr::opts_chunk$set(echo = TRUE)
```

```{r basic setup, message=FALSE, echo=TRUE, eval=T}
library(dplyr); library(stringr); library(ggplot2); library(plotly); library(lubridate); library(readr); library(tidyr); library(showtext)

#font_add("QYuan","cwTeXQYuan-Medium.ttf") # 新增字體
showtext_auto(enable=TRUE) #啟用字體
theme_set(theme_classic())
knitr::opts_chunk$set(out.width='80%', fig.asp=.75, fig.align='center', fig.showtext=T)
```

# 1.1
```{r}
StuList <- list(
  次序=c(1,2,3,4,5,6,7,8),
  學號=c(172,214,322,425,517,833,752,114),
  姓名=c("小明","大雄","胖虎","小新","大白","阿華","小英","阿美"),
  性別=c("男","男","男","女","女","男","女","男"),
  成績=c(80,42,90,82,50,77,30,90)
  )
StuList 
as.data.frame(StuList) -> StuDFfromList
StuDFfromList
```

```{r}
StuDF <- data.frame(
  次序=c(1,2,3,4,5,6,7,8),
  學號=c(172,214,322,425,517,833,752,114),
  姓名=c("小明","大雄","胖虎","小新","大白","阿華","小英","阿美"),
  性別=c("男","男","男","女","女","男","女","男"),
  成績=c(80,42,90,82,50,77,30,90)
  )
StuDF 
```

```{r}
class(StuDF)
typeof(StuDF)
```

```{r}
class(StuList)
typeof(StuList)
```

```{r}
length(StuDF) # 從向量角度看(從list中看有幾個項目)
nrow(StuDF) # 從矩陣角度看
ncol(StuDF)
```

# 1.2 dplyr
```{r}
library(dplyr)
```

```{r}
str(StuDF) # 檢查變數結構
head(StuDF)
tail(StuDF)
```

## 1.2.1 slice
```{r}
StuDF
slice(StuDF,1:3)
slice(StuDF,4:5)
slice(StuDF,n()) # 顯示最後一筆
```

最後2筆
```{r}
slice(StuDF,7:8) # 要先知道總個數
slice(StuDF,(n()-1):n()) # 較好的答案
```

```{r}
StuDF
slice(StuDF,-5:-7) # 5.6.7個不要
slice(StuDF,-(5:7)) # 不要5到7(較好的答案)
slice(StuDF,c(-5,-6,-7))
```

只要1,4,8
```{r}
slice(StuDF,c(1,4,8))
```

練習
```{r}
library(readr)
collegeData <- read_csv("https://raw.githubusercontent.com/tpemartin/github-data/master/103_student.csv")
```

```{r}
# 檢查變數結構
str(collegeData)
# 顯示前4筆，後3筆，中間第101到110筆
slice(collegeData,c(1:4,(n()-2):n(),101:110)) %>% View
```

## 1.2.2 mutate(產生變數)
```{r}
StuDF
mutate(StuDF,
       調分後成績=成績+10) %>% View
transmute(StuDF,
       調分後成績=成績+10) %>% View # 不保留其他變數
```

```{r}
StuDF
mutate(StuDF,
       調分後成績=成績+10) -> StuDF
```

```{r}
# 不使用dplyr則必需使用$取出變數向量
StuDF$調分後成績 <-
  StuDF$成績+10
```

練習
```{r}
# 新增變數男生(用dplyr)
mutate(collegeData,
       男生=一年級男生+二年級男生+三年級男生+四年級男生) -> collegeData
# 新增變數女生(不用dplyr)
collegeData$女生 <- collegeData$一年級女生+collegeData$二年級女生+collegeData$三年級女生+collegeData$四年級女生

# 新增變數男女生比
mutate(collegeData,男女生比=男生/女生) -> collegeData
```

```{r} 
mutate(collegeData,
       男生=一年級男生+二年級男生+三年級男生+四年級男生,
       女生=一年級女生+二年級女生+三年級女生+四年級女生,
       男女生比=男生/女生
       )
```

## 1.2.3 summarise(計算特徵值)
```{r}
StuDF
summarise(StuDF,
        平均成績=mean(成績),
        最高分=max(成績),
        最低分=min(成績)) %>% View
```

```{r}
mutate(StuDF,
        平均成績=mean(成績),
        最高分=max(成績),
        最低分=min(成績)) # 若把summarise改成mutate?
```

練習
```{r}
mutate(StuDF,
       平均成績=mean(成績),
       最高分=max(成績),
       最低分=min(成績),
       調分成績=成績+(最高分-最低分)/5
)
```

## 1.2.4 select(選擇變數)
```{r}
StuDF
mutate(StuDF,
        平均成績=mean(成績),
        最高分=max(成績),
        最低分=min(成績)) -> StuDF2
```

```{r}
StuDF2
names(StuDF2) # 顯示物件內元素名稱
select(StuDF2,
       姓名,學號,成績,調分後成績) %>% View
select(StuDF2,
       -次序,-性別,-最高分,-最低分) %>% View
```

```{r}
select(StuDF2,
       次序,性別,
       contains("最")) %>% View # contains():選出有...的選項

select(StuDF2,
       -次序,-性別,
       -contains("最"))
```

```{r}
select(collegeData,
       contains("男生")) # 選出collegeData中所有男生變數
```

## 1.2.5 filter(條件選取觀測值)
```{r}
StuDF
# logical vector
logiChoose <- c(
  F,F,F,T,T,F,T,F
)
# 使用logical vector選擇所要觀測值"女"
StuDF[logiChoose,] %>% View
```

補充: which()可顯示向量元素為真的位置
```{r}
logiChoose
which(logiChoose)
slice(
  StuDF,which(logiChoose)
) %>% View
```

```{r}
StuDF$性別=="女" # logical predicate

logiChoose <- StuDF$性別=="女"
StuDF[logiChoose,]
```

女性，且成績大於60
```{r}
# relational operators
StuDF$性別=="女" 
StuDF$成績>60

# combined with logical operator
(StuDF$性別=="女" & StuDF$成績>60) -> logiChoose2
logiChoose2

StuDF[logiChoose2,] %>% View
```

補充: 使用filter(data frame, logical predicates)
```{r}
StuDF
filter(StuDF,
       性別=="女")
filter(StuDF,
       (性別=="女" & 成績>60))
filter(StuDF,
       性別=="女",
       成績>60) # 多個AND條件可用,分隔
```

練習
```{r}
# 縣市名稱為“30 臺北市”
filter(collegeData,
       縣市名稱=="30 臺北市") %>% View
# 縣市名稱為“30 臺北市”或“01 新北市”。（使用OR|或belong to %in%）
filter(collegeData,
       縣市名稱=="30 臺北市" | 縣市名稱=="01 新北市") %>% View
filter(collegeData,
       縣市名稱 %in% c("30 臺北市","01 新北市")
```

##1.2.6 group_by(data frame,分群變數) (分群計算)
```{r}
group_by(StuDF,
         性別) -> StuDF_by性別

# 使用grouped data frame
summarise(StuDF_by性別,
        平均成績=mean(成績),
        最高分=max(成績),
        最低分=min(成績))

# 使用ungrouped data frame
summarise(StuDF,
        平均成績=mean(成績),
        最高分=max(成績),
        最低分=min(成績))
```

```{r}
mutate(
  StuDF_by性別,
  最高分=max(成績),
  最低分=min(成績),
  調分大小=(最高分-最低分)/5,
  調分後成績=成績+調分大小
) -> StuDF_依性別調分
StuDF_依性別調分
```

```{r}
group_by(StuDF,
         性別,
         (成績>75)) -> StuDF_by性別成績

summarise(StuDF_by性別成績,
          平均成績=mean(成績),
          人數=n())
```

練習: 計算collegeData中**不同縣市名稱及體系別**的一年級男生及一年級女生總數（使用sum）和學校數目
```{r}
group_by(collegeData,縣市名稱,體系別) -> collegeData_by
summarise(collegeData_by,
          一年級男生總數=sum(一年級男生),
          一年級女生總數=sum(一年級女生),
          學校數目=n()
          ) %>% View
```

練習: 計算collegeData中**不同縣市名稱，體系別及等級別**的一年級男生及一年級女生總數（使用sum）和學校數目
```{r}
group_by(collegeData,縣市名稱,體系別) -> collegeData_by2
summarise(collegeData_by2,
          一年級男生總數=sum(一年級男生),
          一年級女生總數=sum(一年級女生),
          學校數目=length(unique(學校名稱))
          ) %>% View
```

# 1.3 Pipe(串接)
```{r}
group_by(StuDF,
         性別) -> StuDF_by性別

mutate(
  StuDF_by性別,
  最高分=max(成績),
  最低分=min(成績),
  調分大小=(最高分-最低分)/5,
  調分後成績=成績+調分大小
) -> StuDF_依性別調分

ungroup(StuDF_依性別調分) -> 
  StuDF_調分後
```

```{r}
# group_by(StuDF,
#          性別) -> StuDF_by性別
StuDF %>% group_by(
         性別) -> StuDF_by性別

# mutate(
#   StuDF_by性別,
#   最高分=max(成績),
#   最低分=min(成績),
#   調分大小=(最高分-最低分)/5,
#   調分後成績=成績+調分大小
# ) -> StuDF_依性別調分

StuDF_by性別 %>%
mutate(
  最高分=max(成績),
  最低分=min(成績),
  調分大小=(最高分-最低分)/5,
  調分後成績=成績+調分大小
) -> StuDF_依性別調分


# ungroup(StuDF_依性別調分) -> 
#   StuDF_調分後
StuDF_依性別調分 %>% ungroup() -> 
  StuDF_調分後
```

```{r}
StuDF %>% group_by(
         性別)  %>%
mutate(
  最高分=max(成績),
  最低分=min(成績),
  調分大小=(最高分-最低分)/5,
  調分後成績=成績+調分大小
)  %>% ungroup() -> 
  StuDF_調分後
```

```{r}
StuDF %>% # 將StuDF
  group_by(性別) %>% # 依性別分群
  mutate( # 接著計算各群的:
    最高分=max(成績),
    最低分=min(成績),
    調分大小=(最高分-最低分)/5,
    調分後成績=成績+調分大小
  )  %>% 
  ungroup() -> # 接著ungroup後輸出
  StuDF_調分後
```

練習: 將collegeData，依等級別,縣市名稱分群後，計算一年級男/女生比例後，找出男女生比例最高的等級別,縣市名稱組合
```{r}
collegeData %>%
  group_by(等級別,縣市名稱) %>%
  summarise(
    一年級男女生比=sum(一年級男生)/sum(一年級女生)
    ) %>%
  ungroup() -> collegeData_result

which.max(collegeData_result)   ##未完，要看老師影片檔
```

練習
```{r}
load(url("https://www.dropbox.com/s/duh5aaqgl2f5m3z/loopTranscriptData.Rda?raw=1"))
```

1. 計算每位學生每學期的平均成績
```{r}
transcriptDataFinal %>%
  group_by(學號,學年,學期) %>%
  summarise(
    平均成績=sum(學期成績*學分數)/sum(學分數)
  )
```

2. 計算每位學生每學期學分數在必/選/通 三類的學分數比重
```{r}

```

3. 學屆為100（即100學年入學）的學生，各系學生在學所修總學分數之中位數，何系最高？
```{r}

```

